【裁判字號】    97,訴,1217
【裁判日期】    980227
【裁判案由】    偽造文書等
【裁判全文】
臺灣桃園地方法院刑事判決              97年度訴字第1217號
公  訴  人  臺灣桃園地方法院檢察署檢察官
被      告  甲○○  25歲民.
上列被告因偽造文書等案件，經檢察官提起公訴（97年度偵字第
18250 號），被告於本院準備程序期日就被訴事實為有罪之陳述
，經本院合議庭評議後，裁定改由受命法官獨任依簡式審判程序
進行審理，茲判決如下：
    主  文
甲○○行使偽造私文書，足以生損害於公眾及他人，處有期徒刑
肆月，扣案如附表一所示之物均沒收；又行使偽造私文書，足以
生損害於公眾及他人，處有期徒刑肆月，扣案如附表二所示之物
均沒收；又行使偽造私文書，足以生損害於公眾及他人，處有期
徒刑肆月，扣案如附表三所示之物均沒收。應執行有期徒刑玖月
，扣案如附表一、二、三所示之物均沒收。
    事  實
一、甲○○係大陸地區人民，為圖能非法入境臺灣地區，於民國
    97年1 月初，在大陸地區廣東省深圳市，與姓名年籍不詳，
    綽號「小紅」之成年女子，基於變造特種文書之犯意聯絡，
    由甲○○以人民幣4 萬元之代價，提供相片予「小紅」，而
    由「小紅」以抽換護照基本資料頁之方式，推由「小紅」先
    行印製姓名「ANNA LIM SEW LING 」（中文音譯「林秀玲」
    ）之年籍及貼有甲○○照片之護照基本資料頁，黏貼抽換在
    撕下原基本資料頁之馬來西亞護照上，而變造經馬來西亞國
    所核發署名印製姓名「ANNA LIM SEW LING 」、護照號碼為
    A00000000 號之馬來西亞護照1 本。甲○○於同年2 月間，
    由大陸地區搭機抵達泰國，在泰國曼谷某處取得該變造之馬
    來西亞護照後，雖明知該護照係經變造，仍基於行使變造馬
    來西亞護照特種文書、行使偽造私文書、使公務員登載不實
    外籍人士入境資料及違反我國入出境規定之犯意，於97年2
    月27日，自泰國曼谷搭乘中華航空公司CI656 號班機來臺，
    抵達臺灣桃園國際機場後，隨即在我國入境及出境登記表（
    一式二聯，一聯為入境登記表，另一聯則為出境登記表，以
    複寫方式於入境時填寫）上填載不實之「ANNA LIM SEW
    LING」年籍資料，再於其末之旅客簽名欄處偽簽「ANNA LIM
    SEW LING」署押，表示係「ANNA LIM SEW LING 」本人將入
    、出境臺灣之意，而偽造上開入、出境登記表（共2 份），
    之後甲○○連同上開變造之護照，一併持向內政部入出國及
    移民署（下稱移民署）國境事務大隊公務員查驗而行使之，
    並使負責境管業務之該不知情查驗人員，誤信其為ANNA LIM
    SEW LING本人，而將上揭ANNA LIM SEW LING 入境臺灣之不
    實資料鍵入儲存於職務上掌管之外僑入境資料、旅客入出境
    紀錄查詢系統電腦紀錄之公文書內，並據以在上開變造之護
    照及入境登記表上加蓋入境關章，留存入境登記表，而將出
    境登記表夾放於前開變造之護照中交還甲○○，甲○○並獲
    准入境臺灣，其以此非法方法，未經許可入境我國，足以生
    損害於ANNA LIM SEW LING 本人及我國證照查驗與入出境管
    理之正確性。
二、甲○○非法入境後，在臺北縣三重地區因違反社會秩序維護
    法，於同年6 月21日為臺北市政府警察局南港分局員警查獲
    時，甲○○為掩飾其非法入境之身分，竟又持前開變造護照
    及偽造之出境登記表向承辦員警表明係「ANNA LIM SEW LI
    NG」之身分而行使之，並於上開分局接受調查時，在偵查隊
    調查筆錄上偽造「林秀玲」之簽名及指印，並在上開變造之
    護照影本及偽造之出境登記表影本上，偽造「ANNA LIM SEW
    LING」之指印，而足生損害於ANNA LIM SEW LING 本人及警
    察機關對於案件偵查之正確性。
三、甲○○因上開事件經短期收容後，於同年8 月18日上午8 時
    許，經遣返出境時，在臺灣桃園國際機場，為掩飾其真實身
    分，又持前開於入境時，以「ANNA LIM SEW LING 」名義偽
    造而複寫之出境登記表，連同前揭變造之護照，一併持向移
    民署國境事務大隊證照查驗人員出示，表示「ANNA LIM SEW
    LING」本人將出境之意供受檢而行使之，足生損害於「ANNA
    LIM SEW LING」本人及移民署對入出境管理之正確性，旋為
    承辦公務員識破而查獲，並扣得前揭變造之馬來西亞護照1
    本。
四、案經移民署國境事務大隊移請臺灣桃園地方法院檢察署檢察
    官偵查起訴。
    理  由
一、本案被告甲○○所犯之罪，並非法定刑為死刑、無期徒刑或
    最輕本刑3 年以上有期徒刑之罪，亦非高等法院管轄第一審
    之案件，而被告於準備程序中就被訴事實已為有罪之陳述，
    經本院告知簡式審判程序之旨，並聽取被告與檢察官之意見
    後，本院合議庭乃依刑事訴訟法第273 條之1 第1 項規定，
    裁定由受命法官獨任進行簡式審判程序，合先敘明。
二、訊據被告甲○○對於在上開時、地與綽號「小紅」之成年女
    子共同基於變造特種文書之犯意聯絡，由其以人民幣4 萬元
    之代價，提供相片予「小紅」，而由「小紅」以抽換護照基
    本資料頁之方式，變造經馬來西亞國所核發署名為「ANNA
    LIM SEW LING」之馬來西亞護照後，再持前開變造之「ANNA
    LIM SEW LING」護照搭機來臺，並在我國之一式二聯之入境
    登記表與出境登記表上，以複寫方式填載不實之「ANNA LIM
    SEW LING」年籍資料，進而偽簽「ANNA LIM SEW LING 」署
    押於入境及出境登記表上，而偽造係ANNA LIM SEW LING 所
    製作之私文書，在桃園國際機場將上開變造之護照連同偽造
    之入境登記表，交給查驗人員核蓋驗訖戳記而行使之，獲准
    入境臺灣，且以此非法方法，未經許可進入我國境內，並使
    負責境管業務之公務人員，將此不實入境事項登載於其職務
    上所掌以電腦處理紀錄之公文書內；嗣非法入境後，在臺北
    縣三重地區賣淫營利違反社會秩序維護法，於同年6 月21日
    為臺北市政府警察局南港分局員警查獲時，為掩飾非法入境
    之身分，又持前開變造護照及偽造之出境登記表向承辦員警
    表明係「ANNA LIM SEW LING 」之身分而行使之，並於上開
    分局接受調查時，在偵查隊調查筆錄上偽造「林秀玲」之簽
    名及指印，並在上開變造之護照影本及偽造之出境登記表影
    本上偽造「ANNA LIM SEW LING 」之指印。其經短期收容後
    ，於同年8 月18日上午8 時許，經遣返出境時，在桃園國際
    機場，為掩飾真實身分，又持前開於入境時，以「ANNA LIM
    SEW LING」名義偽造之出境登記表，連同前揭變造之護照，
    一併交付查核時，為警查獲等事實，迭據其於警詢、偵訊及
    本院審理時供認不諱，並有內政部警政署外僑入出境資料處
    理系統查詢資料、臺北市政府警察局南港分局筆錄、出境登
    記表、移民署國境事務大隊鑑識調查隊97年8 月18日鑑驗書
    、旅客入出境記錄查詢、登機證等件及上開扣案之馬來西亞
    護照1 本存卷可參，而上開扣案馬來西亞護照經送移民署國
    境事務大隊鑑識調查隊鑑定結果，亦認：「護照號碼編號A0
    0000000 號署名ANNA LIM SEW LING 之馬來西亞護照為變造
    護照，其變造手法為抽換基本資料頁」，有該隊97年8 月18
    日檔號第97086 號鑑驗書可稽，足認被告甲○○之自白，與
    事實相符而足採信。綜上所陳，本件事證已臻明確，被告如
    事實欄所載之犯行洵堪認定，應予依法論科。
三、論罪科刑部分：
  (一)按被告犯罪後，入出國及移民法分別於96年12月26日、98年
    1 月23日修正公布，惟有關未經許可出入境部分之處罰規定
    ，由原本第54條移置於第74條，因新舊法處罰之輕重相同，
    即無比較適用之問題，應依一般法律適用原則，適用裁判時
    法即修正後之入出國移民法第74條規定處罰（最高法院95年
    第21次刑事庭會議決議參照）。又修正後之入出國移民法第
    74條規定，雖與國家安全法第6 條之法定刑度相同，惟此乃
    為法規競合，此觀之入出國及移民法第1 條之立法意旨自明
    ，是依後法優於前法之原則，仍應適用修正後入出國及移民
    法第74條論處。
  (二)核被告甲○○所為：(1)如事實欄一部分，係犯刑法第216 條
    、第212 條行使變造特種文書罪；第216 條、第210 條行使
    偽造私文書罪；第220 條第2 項、第214 條之使公務員登載
    不實罪；入出國及移民法第74條前段之未經許可入國罪；(2)
    如事實欄二部分，係犯刑法第216 條、第212 條行使變造特
    種文書罪；第216 條、第210 條行使偽造私文書罪；第217
    條第1 項之偽造署押罪。(3)如事實欄三部分，係犯刑法第21
    6 條、第212 條行使變造特種文書罪；第216 條、第210 條
    行使偽造私文書罪。至其於97年8 月18日欲出境時，即被查
    獲行使變造護照以致並未出境，是就此部分並不另構成刑法
    第220 條第2 項、第214 條之使公務員登載不實罪，且亦與
    入出國及移民法第74條後段之受禁止處分而出國罪之要件尚
    屬有間，而不構成該罪，一併敘明。又查被告固係與某不詳
    姓名年籍之「小紅」共同變造護照，而有犯意聯絡及行為分
    擔，此部分應論以共同正犯，然被告持該變造護照入境我國
    意在謀個人之利益，僅為己行之，難認該「小紅」之猶有利
    用被告之行為以達本身行使變造護照俾入境台灣之意，是以
    爾後各舉，被告與該「小紅」尚乏犯意聯絡，彼等間自不成
    立共同正犯，併予敘明。被告共同變造馬來西亞護照後，復
    自行持以行使，其共同變造特種文書之低度行為應為其自行
    行使之高度行為所吸收；其在入、出境登記表上，偽造「AN
    NA LIM SEW LING 」署名以偽造入出境登記表之私文書後復
    行使之，其偽造署名之行為為偽造私文書之部分行為，而偽
    造私文書之低度行為，亦為行使之高度行為所吸收，均不另
    論罪。另被告如事實欄一部分所為在桃園國際機場，持前開
    變造護照，偽填他人名義之入出境登記表以通關查驗且獲入
    境之同一行為，同時觸犯入出國及移民法第74條未經許可入
    國罪、行使變造特種文書罪、使公務員登載不實罪及行使偽
    造私文書罪等4 罪，乃一行為觸犯數罪名，為想像競合犯；
    如事實欄二部分，被告於同一筆錄上多次偽造「ANNA LIM
    SEW LING」之簽名及指印，因其係基於規避查緝之動機以單
    一犯意接續為之，侵害單一法益，應論以接續犯之單純一罪
    （最高法院84年度臺非字第10號判決意旨參照），而其持前
    開變造護照及偽填他人名義之出境登記表，於臺北市政府警
    察局南港分局調查時，表示係ANNA LIM SEW LING 本人而行
    使之，並於上開變造、偽造之文書影本上偽造「ANNA LIM
    SEW LING」指印，且於調查筆錄上署名「林秀玲」及偽造指
    印之同一行為，同時觸犯行使變造特種文書罪、行使偽造私
    文書罪及偽造署押罪等3 罪，亦為一行為觸犯數罪名，同為
    想像競合犯；又如事實欄三部分，被告持前開變造護照，偽
    填他人名義之出境登記表以求通關查驗之同一行為，則係同
    時觸犯行使變造特種文書罪及行使偽造私文書罪等2 罪，仍
    係一行為觸犯數罪名，亦為想像競合犯，應各依刑法第55條
    前段規定，從一重之行使偽造私文書罪處斷。被告於犯罪事
    實欄一、二、三所犯各罪，均係因被告於非法入境後，因另
    案遭調查，又於出境始偶遭查獲而分別起意所為，犯意各別
    ，罪名有異，應予分論併罰。而事實欄一就被告持偽造之入
    境資料使負責境管業務之公務人員將此不實事項登載於其職
    務上所掌管「旅客入出境紀錄查詢系統」等公文書內部分，
    檢察官雖未列起訴法條，惟該部分業經起訴事實欄載明該部
    分犯罪事實；另如事實欄二就被告行使變造護照之時，並以
    於入境時即已填妥而偽造之出境登記表出示於警員而行使之
    ，檢察官就此部分之犯罪事實雖未敘明，而就被告於上開調
    查筆錄上偽造之「林秀玲」之署名及指印部分，亦同漏列起
    訴法條，惟該等部分與經本院認為有罪之部分有想像競合犯
    裁判上一罪關係，均為起訴效力所及，且本院並予被告辨明
    犯罪事實及辯論之機會，基於審判不可分原則，自得併予審
    酌。
  (三)爰審酌被告持變造護照冒用他人姓名非法入境臺灣，且欲以
    之出境，嚴重影響我國國境安全及查核管理，更因他案遭查
    獲後，為掩飾身分持偽造之文書而冒名應訊，有使他人受訴
    追之危險，亦有損警察機關對於案件調查之正確性，理應嚴
    加非難，惟念其犯後尚能坦承犯行，態度堪稱良好，因一時
    失慮觸犯刑罰，分別量處如主文所示之刑，並就宣告之有期
    徒刑部分定其應執行刑，以資懲儆。
  (四)扣案之「ANNA LIM SEW LING 」護照（護照號碼：A0000000
    0 號），係被告所有，供其犯罪所用之物，業據其供承在卷
    ，應依刑法第38條第1 項第2 款規定，予以沒收。其於97年
    2 月27日入境時，在入境登記表上偽造之「ANNA LIM SEW
    LING」署名1 枚、出境登記表上偽造之「ANNA LIM SEW LIN
    G 」署名1 枚，均應依刑法第219 條規定，予以沒收。被告
    於臺北市政府警察局南港分局偵查隊97年6 月21日調查筆錄
    上所偽造「ANNA LIM SEW LING 」之中文譯名「林秀玲」之
    署名2 枚、指印8 枚（其中6 枚指印係該調查筆錄隔頁間之
    騎縫），於護照影本及出境登記表影本上所偽造之「ANNA
    LIM SEW LING」指印各1 枚，於內政部警政署外僑入出境資
    料處理系統電腦網頁上所偽造之「ANNA LIM SEW LING 」指
    印2 枚（合計署名2 枚及指印14枚），不問屬於犯人與否，
    仍均應依刑法第219 條規定宣告沒收。末查偽造之入、出境
    登記表，被告各於97年2 月27日入境時，及97年8 月18日準
    備出境時，均已交予查驗之境管人員收執，應為入出境管理
    機關檔存之物，非屬被告所有，又非違禁物，爰不予沒收，
    均併此敘明。
據上論斷，應依刑事訴訟法第273 條之1 第1 項、第299 條第1
項前段，入出國及移民法第74條，刑法第11條前段、第216 條、
第210 條、第212 條、第214 條、第217 條第1 項、第55條、第
51條第5 款、第38條第1 項第2 款、第219 條，刑法施行法第1
條之1 第1 項、第2 項前段，判決如主文。
本案經檢察官王惟琪到庭執行職務。
中    華    民    國    98    年    2     月    27    日
                    刑事第六庭  法  官  呂美玲
附表一：
┌─────┬──────────────────────────────┐
│  編 號   │                        內  容                              │
├─────┼──────────────────────────────┤
│    1.    │扣案之「ANNA LIM SEW LING 」護照（護照號碼：A00000000 號）  │
├─────┼──────────────────────────────┤
│    2.    │97年2 月27日在入境登記表上偽造之「ANNA LIM SEW LING 」署名乙│
│          │枚                                                          │
└─────┴──────────────────────────────┘
附表二：
┌─────┬──────────────────────────────┐
│  編 號   │                        內  容                              │
├─────┼──────────────────────────────┤
│    1.    │於臺北市政府警察局南港分局偵查隊97年6 月21日上午5 時50分許至│
│          │同日上午6 時51分止之調查筆錄上所偽造「林秀玲」（即「ANNALIM │
│          │SEW LING 」之中文譯名）之署名2 枚、指印8 枚。               │
├─────┼──────────────────────────────┤
│    2.    │於護照影本上所偽造之「ANNALIM SEW LING」（即中文譯名「林秀玲│
│          │」）指印2 枚。                                              │
├─────┼──────────────────────────────┤
│    3.    │於出境登記表影本上所偽造之「ANNA LIM SEW LING 」指印2枚。   │
│          │                                                            │
├─────┼──────────────────────────────┤
│    4.    │內政部警政署外僑入出境資料處理系統電腦網頁資料上所偽造之「  │
│          │ANNALIM SEW LING」指印2 枚。                                │
└─────┴──────────────────────────────┘
附表二：
┌─────┬──────────────────────────────┐
│  編 號   │                        內  容                              │
├─────┼──────────────────────────────┤
│    1.    │扣案之「ANNA LIM SEW LING 」護照（護照號碼：A00000000 號）  │
├─────┼──────────────────────────────┤
│    2.    │出境登記表上偽造之「ANNA LIM SEW LING 」署名1 枚。          │
└─────┴──────────────────────────────┘
以上正本證明與原本無異。
如不服本判決應於收受判決後10日內向本院提出上訴書狀，並應
敘述具體理由。其未敘述上訴理由者，應於上訴期間屆滿後20日
內向本院補提理由書 (均須按他造當事人之人數附繕本)「 切勿
逕送上級法院」。
                                     書記官  李玉華
中    華    民    國    98    年    2     月    27    日
附錄本案論罪科刑法條：
中華民國刑法第216條
（行使偽造變造或登載不實之文書罪）
行使第 210 條至第 215 條之文書者，依偽造、變造文書或登載不實
事項或使登載不實事項之規定處斷。
中華民國刑法第210條
（偽造變造私文書罪）
偽造、變造私文書，足以生損害於公眾或他人者，處 5 年以下有期徒刑。
中華民國刑法第212條
（偽造變造特種文書罪）
偽造、變造護照、旅券、免許證、特許證及關於品行、能力服務或其他相
類之證書、介紹書，足以生損害於公眾或他人者，處 1 年以下有期徒刑、
拘役或 3 百元以下罰金。
中華民國刑法第214條
（使公務員登載不實罪）
明知為不實之事項，而使公務員登載於職務上所掌之公文書，足以生損害
於公眾或他人者，處 3 年以下有期徒刑、拘役或 5 百元以下罰金。
中華民國刑法第217條
（偽造盜用印章印文或署押罪）
偽造印章、印文或署押，足以生損害於公眾或他人者，處 3 年以下有期徒
刑。
盜用印章、印文或署押，足以生損害於公眾或他人者，亦同。
入出國及移民法第74條
未經許可入國或受禁止出國處分而出國者，處三年以下有期徒刑
、拘役或科或併科新台幣九萬元以下罰金。


司法院資訊處製作；財團法人民間司法改革基金會備份。
